臺灣臺北地方法院民事判決
111年度小字第9號
原      告  徐崧源  
被      告  天機國際有限公司

法定代理人  吳柏勲  

上列當事人間請求解除契約等事件，本院於民國111年9月22日言
詞辯論終結，判決如下：
    主      文
被告應給付原告新臺幣貳萬伍仟元。
訴訟費用新臺幣壹仟元由被告負擔。
本判決得假執行。但被告以新臺幣貳萬伍仟元為原告預供擔保，
得免為假執行。
    事實及理由
壹、程序方面：
一、按通常訴訟事件因訴之變更或一部撤回，致其訴之全部屬於
    民事訴訟法第436條之8之範圍者，承辦法官應以裁定改用小
    額程序，並將該通常訴訟事件報結後改分為小額事件，由原
    法官或受命法官依小額程序繼續審理，同一地方法院適用簡
    易程序審理事件事務分配辦法第4條第2項定有明文。再按關
    於請求給付金錢或其他代替物或有價證券之訴訟，其標的金
    額或價額在新臺幣10萬元以下者，適用本章所定之小額程序
    ，民事訴訟法第436條之8第1項有明文規定。查原告起訴時
    聲明：被告應解除契約並返還契約價金新臺幣（下同）3萬
    元，且不得再擅用本人個資（見本院卷第7頁），迭經變更
    ，嗣於民國111年7月15日確認變更聲明如後述（見本院卷第
    83頁），致訴之全部屬於民事訴訟法第436條之8第1項之範
    圍，爰改依小額訴訟程序，由原法官繼續審理，合先敘明。
    　
二、本件被告經合法通知，未於言詞辯論期日到場，核無民事訴
    訟法第386條所列各款事由，應依原告之聲請，由其一造辯
    論而為判決。
貳、實體方面：
一、原告主張：伊於110年9月間接獲不明來電邀約參觀被告位於
    臺北市○○區○○路0段00號9樓之聯誼會館，現場門禁進出皆需
    透過員工刷卡，業者以借看信用卡等理由糾纏取得並刷取信
    用卡要求簽約入會籍，口頭承諾將以電子郵件方式提供契約
    及契約期滿仍會繼續提供服務，伊遂簽立被告所提供之會員
    服務條款合約書（下稱系爭合約）。簽約後伊遲未收到契約
    郵件，直至伊因不滿被告之服務態度表明要求退會時，被告
    才聲稱已私自完成配對不便解約，並寄送契約電子檔案，惟
    系爭合約為一定型化契約，內容僅就會員責任義務做嚴格規
    範，並訂定顯不合市場行情之違約金，顯已違反民法第247-
    1條及252條規定。又赴約當日被告提供之服務極不專業，除
    邀約對象之身分職業與事前提供之資訊並不相符外，甚至告
    知雙方錯誤之約定時間，嚴重損害伊之信譽，且赴約前允諾
    當天會有豐盛午餐，卻遲至下午2時因伊主動詢問方提供廉
    價外送；於會面過程中遭被告強行打斷拉去算命，惟自稱全
    國知名之命理老師卻講不出名號，甚至拿著錯誤之生辰八字
    給予完全沒有參考價值之言論。因伊對上開服務品質甚感不
    滿，經伊向被告反應若未予實質改善，不考慮再接受被告之
    服務，被告要求來電溝通，卻於通話中放話簽有系爭合約，
    縱服務不滿也只能吞下。唯觀之系爭合約中就服務期間之記
    載為110年9月4日至110年9月3日，此為錯誤之期間，被告蓄
    意欺騙，是系爭合約顯屬無效。事後被告甚至擅自停業，未
    曾告知，罔顧會員權益，未盡履約責任。綜上，被告自始至
    終均以應付、敷衍手法，毫無契約間應有之誠信原則，顯屬
    詐騙，且系爭合約應為定型化契約，其中系爭合約第2條僅
    約定被告得終止合約，未約定原告得終止，且約定之退費計
    算違約金方式顯不合理，應為無效，伊亦要終止系爭合約。
    扣除被告確曾提供1次服務，被告應返還簽約金新臺幣（下
    同）2萬5,000元。為此，爰依解除契約、終止契約、侵權行
    為法律關係提起本件訴訟，請求擇一為有利判決等語。並聲
    明：被告應給付原告2萬5,000元。
二、本件被告經合法通知，未於言詞辯論期日到場，亦未提出書
    狀作何聲明或陳述。
三、得心證之理由:
(一)按稱委任者，謂當事人約定，一方委託他方處理事務，他方
    允為處理之契約；稱居間者，謂當事人約定，一方為他方報
    告訂約之機會或為訂約之媒介，他方給付報酬之契約；因婚
    姻居間而約定報酬者，就其報酬無請求權，又關於勞務給付
    之契約，不屬於法律所定其他契約之種類者，適用關於委任
    之規定，民法第528條、第565條、第573條、第529條分別定
    有明文。次當事人之任何一方，得隨時終止委任契約；委任
    人因受任人之請求，應預付處理委任事務之必要費用；受任
    人因處理委任事務，支出之必要費用，委任人應償還之，並
    付自支出時起之利息，民法第549條第1項、第545條、第546
    條第1項亦有明定。本件依系爭合約之記載，係由被告為原
    告提供未婚男女之聯誼窗口、課程講座及命理諮詢等活動，
    從其內容觀之，被告不僅為原告提供婚姻之媒介，亦包括處
    理其他與促進婚姻媒介有關之事項，核其性質應屬於婚姻居
    間及委任之混合契約，而非單純之婚姻居間契約，合先敘明
    。
(二)本件系爭合約具有委任契約之性質，業如上述，則原告自得
    隨時終止系爭合約。原告於111年8月19日當庭以言詞表示終
    止合約，該份言詞辯論筆錄於111年8月26日寄存送達予被告
    ，則兩造間之系爭合約，已經原告所終止，即堪認定。至原
    告得請求被告返還費用部分，依原告所述，被告曾為原告排
    約1次，而依系爭合約第2條第1項第3款之記載，原告於系爭
    合約服務期間，經由被告排約1次起，提出退費申請者，應
    扣除每次排約1萬2,000元、命理諮詢1萬2,000元，及系爭合
    約附件二已提供之服務外，另賠償被告懲罰性違約金1萬2,0
    00元等語（見本院卷第19頁），然此部分之約定，依其性質
    ，為企業經營者為與多數消費者訂立同類契約之用，所提出
    預先擬定之契約條款，應為定型化契約；而觀之原告依系爭
    合約所給付之會費為3萬元，受有排約1次服務，即需給付排
    約費、命理諮詢費及懲罰性違約各1萬2,000元，合計3萬6,0
    00元，已遠超出原告所繳會員，故此部分，應認系爭合約第
    2條第3款針對退費權益部分之約定，已違反誠信原則，且對
    消費者顯失公平者，依消費者保護法第12條第1項之規定，
    應屬無效。
(三)查系爭合約針對被告為會員提供排約服務1次之退費約定，
    因違反誠信原則且顯失公平而無效，已於前述。而原告依系
    爭合約給付被告3萬元，原告主張被告確有為原告安排對象
    見面1次，並提供場地、飲食及命理諮詢等情，認此部分被
    告已付之費用數額以5,000元為適當等語，業據原告提出會
    費繳納之統一發票、與被告工作人員間之對話紀錄、被告工
    作人員名片、命理券、造型抵用券等資料可佐（見本院卷第
    11頁至第16頁、第91頁至第97頁），被告對於原告主張之事
    實，已於相當時期受合法之通知，而於言詞辯論期日不到場
    ，亦未提出準備書狀爭執，依民事訴訟法第280條第3項準用
    同條第1項之規定，視同自認，堪信原告之主張為真實。從
    而，原告請求被告給付2萬5,000元（計算式：會費3萬元-5,
    000元=2萬5,000元），為有理由，應予准許。
四、綜上所述，系爭合約業經原告合法終止，從而，原告請求被
    告給付2萬5,000元，為有理由，應予准許。又本件係就民事
    訴訟法第436條之8適用小額訴訟程序所為被告敗訴之判決，
    依民事訴訟法第436條之20規定，應依職權宣告假執行。並
    依同法第436條之23準用第436條第2項，適用同法第392條第
    2項規定，依職權宣告被告如預供擔保，得免為假執行。
五、本件事證已臻明確，兩造其餘攻擊防禦方法，於本判決結果
    不生影響，爰不一一論述，併此敘明。
六、訴訟費用負擔之依據：民事訴訟法第78條。確定訴訟費用額
    為1,000元（第一審裁判費），應由被告負擔。　　　
中　　華　　民　　國　　111　  年　　9　　月　　30　　日
                  民事第一庭   法　官　  賴淑萍
以上正本係照原本作成。
如不服本判決，須以違背法令為理由，於判決送達後20日向本庭
提出上訴狀（須按他造當事人之人數附繕本）。如委任律師提起
上訴者，應一併繳納上訴裁判費。 
中　　華　　民　　國　　111 　年　　9 　　月　　30　　日
                               書記官    黃怜瑄